【裁判字號】    97,訴,254
【裁判日期】    970523
【裁判案由】    毒品危害防制條例
【裁判全文】
臺灣高雄地方法院刑事判決               97年度訴字第254號
公  訴  人  臺灣高雄地方法院檢察署檢察官
被      告  甲○○
                    （另案現於臺灣高雄監獄執行中）
上列被告因違反毒品危害防制條例案件，經檢察官提起公訴（96
年度毒偵字第9388號），本院依簡式審判程序，判決如下：
    主  文
甲○○施用第一級毒品，累犯，處有期徒刑拾月。
    事  實
一、甲○○前於民國88年間，因施用毒品案件，經本院以88年度
    毒聲字第8070號裁定送觀察、勒戒後，認有繼續施用毒品之
    傾向，再以88年度毒聲字第8600號裁定令入戒治處所施以強
    制戒治，於90年6 月1 日戒治期滿執行完畢釋放，由臺灣高
    雄地方法院檢察署檢察官以91年度戒毒偵字第294 號為不起
    訴處分確定；復於93年間，因施用第一毒品、第二級毒品案
    件，分別經臺灣高等法院高雄分院以94年度上訴字第600 號
    判處有期徒刑9 月、3 月，並定應執行有期徒刑11月確定；
    又於96年間，因施用第二級毒品案件，經本院以96年度簡字
    第1088號判處有期徒刑5 月，減刑後應執行有期徒刑2 月15
    日，甫於96年8 月19日縮刑期滿執行完畢。詎猶不思戒絕毒
    癮，復基於施用第一級毒品及第二級毒品之犯意，於96 年9
    月16日下午3 時許，在高雄縣大寮鄉○○路38號住處，將海
    洛因及甲基安非他命摻水置入針筒後以針筒注射之方式，同
    時施用第一級毒品海洛因及第二級毒品甲基安非他命1 次。
    嗣於同日下午4 時30分許，在高雄市○○區○○路與仁愛街
    口，因行跡可疑為警攔檢盤查，經其同意採尿驗結果，呈嗎
    啡及甲基安非他命陽性反應，始悉上情。
二、案經高雄市政府警察局新興分局報請臺灣高雄地方法院檢察
    署檢察官偵查起訴。
    理  由
一、按本案被告甲○○所犯係死刑、無期徒刑、最輕本刑為3 年
    以上有期徒刑以外之罪，其於準備程序就前揭被訴事實為有
    罪之陳述，經受命法官告知簡式審判程序之旨，並聽取其與
    公訴人之意見後，本院認無不得或不宜改依簡式審判程序進
    行之情形，爰依刑事訴訟法第273 條之1 第1 項規定，裁定
    本件由受命法官獨任進行簡式審判程序，合先敘明。
二、訊據被告對於前揭時、地，同時施用第一級毒品、第二級毒
    品之犯行，坦承不諱，且查：
(一)、被告於96年9 月16日為警查獲時所採尿液，經送高雄市立凱
    旋醫院（下稱凱旋醫院）以酵素免疫法、氣相層析質譜法檢
    驗確認結果，呈嗎啡及甲基安非他命陽性反應，此有該院96
    年9 月26日轉碼編號A00000000 號濫用藥物尿液檢驗報告、
    高雄市警察局新興分局偵辦毒品危害防制條例嫌疑人尿液採
    證代碼表各1 份（見警卷第7 、8 頁）在卷可稽。
(二)、按海洛因施用入人體後水解還原成嗎啡，再循嗎啡之代謝方
    式排出體外，業據行政院衛生署藥物食品檢驗局73藥檢壹字
    第030221號函說明綦詳；而使用海洛因後，尿液可檢出嗎啡
    最長時間，與服用劑量、服用頻率、服用方式、飲用水量之
    多寡、個人體質及其代謝情況等因素有關，依個案而異。依
    據文獻Clarke's Isolation of Drugs 第2 版記述：海洛因
    服用後於24小時內，經由尿液排出之量可達施用劑量之80％
    。另Michael L.Smith 等人針對不同受試者，以注射方式給
    予1 次劑量3mg 至12mg海洛因進行試驗，結果顯示注射劑量
    增加，可檢出嗎啡陽性反應（濃度高於或等於300ng/ml）之
    時間亦有延長之趨勢，而不同受試者可檢出嗎啡陽性之時間
    各異，平均為1 至2 天，惟部分注射12mg海洛因者，至72小
    時仍可檢出微量嗎啡成分，故若服用高劑量海洛因，其尿液
    在72至96小時內，仍有檢出嗎啡成分可能性，但以嚴重海洛
    因濫用者之可能性較高，此據行政院衛生署管制藥品管理局
    92年2 月7 日管檢字第0920000881號函說明綦詳。是以注小
    方式施用海洛因後，平均在1 至2 天內，可由施用者之尿液
    檢測出嗎啡陽性反應甚明。
(三)、而人體施用甲基安非他命後，在主要代謝物中未改變形態之
    甲基安非他命佔施用劑量達43％，安非他命則約為5 ％，且
    安非他命在國內取得不易，施用情形較少，尿液檢驗結果係
    甲基安非他命陽性者佔大部分。又依據JonathanM.等人2002
    年文獻報導，以5 名測試者於4 週內分4 次使用，每次施用
    甲基安非他命20mg劑量後，收集其尿液並以250ng ／ml為閾
    值時，其最長檢出時間為56至96小時，文獻有關服用藥物之
    報告，因研究對象、使用劑量之多寡、實驗條件或研究角度
    等不同，結果及其呈現方式亦不同，故除相關文獻之資料，
    仍需依個案狀況做研判，一般可檢出甲基安非他命之最長時
    間為1 至5 天，此有行政院衛生署管制藥品管理局93年7 月
    22日管檢字第093000661 號函可查。是服用甲基安他命後，
    最低於服用後96小時內可由尿液檢測出甲基安非他命陽性反
    應。
(四)、再者，前揭凱旋醫院係以GC/MS （即氣相層析質譜儀分析法
    ）方法作為確認檢驗之方式，而該方法之原理係檢品經氣化
    後，通過層析管分離純化，再將純化後之成分循序送入質譜
    儀做個別鑑定。因質譜儀所測定之圖譜，在化學上被公認具
    有指紋特性，故可據以完全判定該檢品係為何種化合物。職
    是，臺北榮民總醫院即認為「若以氣相層析質譜儀（GC/MS
    ）作藥物及其代謝產物之定性及定量分析，幾乎不會有偽陽
    性反應產生」，此經該院83年4 月7 日以83北總內字第3059
    號函示明確。本件被告為警查獲時所採尿液經以氣相層析質
    譜儀分析法檢驗，既呈嗎啡及甲基安非他命陽性反應，顯見
    被告應有在上開採尿時間前施用第一級毒品、第二級毒品甚
    明。是依上開卷附之各項文書、證物等補強證據，已足資擔
    保被告於本院審理中所為之上開任意性自白之真實性，堪信
    為真實。被告於上揭時、地施用第一級、第二級毒品之犯行
    ，堪以認定。
(五)、復按毒品危害防制條例前於92年7 月9 日修正公布，自93年
    1 月9 日施行，觀之該條例第20條、第23條之立法理由，修
    正後毒品危害防制條例就施用毒品者，只於「初犯」及「5
    年後再犯」二種情形，有其追訴條件之限制，即須於初犯經
    觀察、勒戒或強制戒治釋放後，5 年內均無施用毒品之行為
    ，始能認其前所實施之觀察、勒戒或強制戒治已足遮斷毒癮
    ，而得於5 年後再犯時，再予適用初犯之規定，重行觀察、
    勒戒等程序。倘5 年內已經再犯，被依法追訴處罰，縱其第
    3 次（或第3 次以上）施用毒品之時間在初犯釋放5 年以後
    ，即與「5 年後再犯」之情形有別，且因已於「5 年內再犯
    」，顯見其再犯率甚高，原實施觀察、勒戒或強制戒治，已
    無法收其實效，而無5 年戒斷期之存在，自無再經觀察、勒
    戒及強制戒治之必要，應得逕行追訴處罰（最高法院95年5
    月9 日95年度第7 次刑事庭會議決定文參照）。經查，本件
    被告於88年間，因施用毒品案件，經本院以88年度毒聲字第
    8070號裁定送觀察、勒戒後，認有繼續施用毒品之傾向，再
    以88年度毒聲字第8600號裁定令入戒治處所施以強制戒治，
    於90年6 月1 日戒治期滿執行完畢釋放，由臺灣高雄地方法
    院檢察署檢察官以91年度戒毒偵字第294 號為不起訴處分確
    定；復於93年間，因施用第一毒品、第二級毒品案件，分別
    經臺灣高等法院高雄分院以94年度上訴字第600 號判處有期
    徒刑9 月、3 月，並定應執行有期徒刑11月確定；又於96年
    間，因施用第二級毒品案件，經本院以96年度簡字第1088號
    判處有期徒刑5 月，減刑後應執行有期徒刑2 月15 日 ，甫
    於96年8 月19日縮刑期滿執行完畢等情，有臺灣高等法院被
    告前案紀錄表1 份在卷可按，是依上開說明，被告於前述強
    制戒治執行完畢釋放後5 年內，曾3 次再犯施用毒品罪，且
    均經本院判決有罪確定並執行完畢，復犯本件施用毒品犯行
    ，本件犯行雖距前揭強制戒治釋放後已逾5 年，惟核與毒品
    危害防制條例第20條第3 項所定「5 年後再犯」之立法意旨
    不符，揆諸上開說明，本件被告施用犯行，仍應予追訴、處
    罰。
三、核被告所為，係犯毒品危害防制條例第10條第1 項、第2 項
    之施用第一級毒品罪、第二級毒品罪。被告持有第一級毒品
    海洛因、第二級毒品甲基安非他命進而施用，其持有之低度
    行為應為施用之高度行為所吸收，不另論罪。被告將毒品海
    洛因及甲基安非他命混合施用，係以一施用毒品行為同時觸
    犯本條例第10條第1 項、第2 項之罪，為想像競合犯，應依
    刑法第55條前段規定，從一重之施用第一級毒品罪處斷。又
    被告有如事實欄所述之前科，有臺灣高等法院被告前案紀錄
    表1 份在卷可按。其於有期徒刑執行完畢後5 年內故意再犯
    本件有期徒刑以上之罪，為累犯，應依刑法第47條第1 項之
    規定加重其刑。爰審酌被告前曾有施用毒品之不良素行，歷
    經觀察勒戒、強制戒治、刑之執行程序猶施用之，顯見其戒
    毒意志不堅，本不宜寬貸，檢察官以被告同時施用第一、二
    級毒品，顯見其施用毒品之陋習難改，請求從重量刑，固非
    無據，惟念被告施用毒品乃自戕一己之身體健康，對社會造
    成之危害尚非直接鉅大，且犯後坦承犯行，態度尚可等一切
    情狀，量處如主文所示之刑。
據上論斷，應依刑事訴訟法第273 條之1 第1 項、第284 條之1
、第299 條第1 項前段，毒品危害防制條例第10條第1 項、第2
項，刑法第11條、第55條、第47條第1 項，判決如主文。
本案經檢察官吳正中到庭執行職務。
中    華    民    國    97    年    5     月    23    日
                  刑事第五庭    法  官  李殷君
以上正本證明與原本無異。
如不服本判決應於收受本判決後10日內向本院提出上訴書狀，並
應敘述具體理由，如未敘述上訴理由者，應於上訴期間屆滿後20
日內補提理由書狀於本院（均須按他造當事人之人數附繕本）「
切勿逕送上級法院」。
中    華    民    國    97    年    5     月    26    日
                                書記官  陳昱良
附錄本判決論罪科刑法條全文：
毒品危害防制條例第10條
施用第一級毒品者，處 6 月以上 5 年以下有期徒刑。
施用第二級毒品者，處 3 年以下有期徒刑。


司法院資訊處製作；財團法人民間司法改革基金會備份。
